臺灣高等法院民事判決　九十年度勞上易字第三九號
　　　上　訴　人　　高世紀工業股份有限公司
　　　法定代理人　　陳金發
　　　被上訴人　　　甲○○
　　　複　代理人　　李佳蕙
右當事人間給付退休金事件，上訴人對於中華民國九十年八月三十日臺灣板橋地方法
院九十年度勞訴字第一一號第一審判決提起上訴，本院判決如左：
    主    文
上訴駁回。
第二審訴訟費用由上訴人負擔。
    事    實
甲、上訴人方面：
一、聲明：(一)原判決廢棄。
          (二)右開廢棄部分，被上訴人在第一審之訴及假執行之聲請均駁回。
二、陳述：除與原判決記載相同部分，予以引用外，並補稱略以：
    (一)被上訴人以在職證明主張其年資已有二十五年，並非事實。
    (二)被上訴人之年資有眾多版本，惟欠缺已有二十五年之證據。
    (三)上訴人所稱之簡姓員工，即係指上訴人公司之女會計，現已離職，所在不明，
      惟其所出具之在職證明應屬其職務上之行為。
    (四)上訴人係於被上訴人申請退休後，在臺北縣政府勞工局協調時，始致函被上訴
      人聲明更正在職證明所載之進廠工作日期。
乙、被上訴人方面：
一、聲明：上訴駁回。
二、陳述：除與原判決記載相同部分，予以引用外，並補稱略以：
    (一)被上訴人任職於上訴人公司已逾二十五年。
    (二)上訴人所提出之訴外人李明嬌、林石妹之退休協議書，與被上訴人之退休無關
      。
    (三)上訴人依其為被上訴人投保勞工保險之時間點作為被上訴人年資起算點，完全
      無據。
    理    由
一、本件被上訴人起訴主張：被上訴人係自民國（下同）六十三年十二月間起，即進
    入上訴人公司擔任成品課貼才品檢員一職，惟八十九年三月三十日，被上訴人向
    上訴人申請在職證明時，上訴人竟將被上訴人進廠工作日期記載為六十四年四月
    二十五日，被上訴人不願就此爭執，故直至八十九年四月二十六日始依勞動基準
    法第五十三條第二款規定，以被上訴人符合工作年資二十五年為理由，向上訴人
    提出自請退休之申請，上訴人自負有照准之義務，不得拒絕，並應依同法第五十
    五條規定，於三十日內（即八十九年五月二十六日前）給付被上訴人退休金。然
    上訴人竟於八十九年五月三十一日函知被上訴人，以在職證明所載之入廠日期有
    誤，應以勞工保險卡所載投保日之六十六年三月二十五日為被上訴人之進廠日期
    云云，拒絕被上訴人之自請退休。被上訴人不服，向臺北縣政府勞工局申請調解
    ，上訴人仍一再狡辯在職證明所載被上訴人之入廠日期係承辦人員誤載，而拒絕
    給付被上訴人退休金。茲被上訴人可得請求之金額如下，應分二階段：
    (一)自被上訴人入廠日之六十四年四月二十五日起至勞動基準法施行前之七十三年
      七月三十一日止，年資計有九年三個月又六日。依台灣省工廠工人退休規則第
      九條及台內勞字第305121號函規定，每年給予兩個基數，共有十八個基數。再
      依台灣省工廠工人退休規則第十條第二款規定，按日支薪者，以核准退休前三
      個月工資總數除以工作日數之平均乘三十為準，按此計算結果，應為新台幣（
      下同）三十一萬八千一百零五元，再乘以十八個基數，故被上訴人於勞動基準
      法施行前可得請求之退休金為五十七萬二千五百八十九元。
    (二)自勞動基準法施行後之七十三年八月一日起至被上訴人自請退休日之八十九年
      四月二十六日止，被上訴人之年資計有十五年八個月又二十五日。依內政部台
      內勞字第305121號函規定，自七十三年八月一日起至七十九年四月二十六日止
      ，每年給予兩個基數；自七十九年四月二十七日起至八十九年四月二十六日止
      ，每年給予一個基數，共有二十二個基數。再依勞動基準法第五十五條第二項
      規定，退休金基數之標準，係指「一個月平均工資」即以核准退休日前六個月
      所得工資總額，除該期間總日數所得之金額，再乘以三十日，按此計算結果，
      應為一萬五千九百二十一元，再乘以二十二個基數，故被上訴人於勞動基準法
      施行後可得請求之退休金為三十五萬零二百六十二元。總計被上訴人可得請求
      之退休金為九十二萬二千八百五十一元等情，爰依勞動基準法之規定，求為命
      上訴人如數給付，並加付自八十九年五月二十七日起至清償日止，按年息百分
      之五計算利息之判決。
    上訴人則以：依勞工保險卡所載，被上訴人之投保日期為六十六年三月二十五日
    ，迄八十九年四月二十六日被上訴人申請退休止，並未達二十五年工作年資。被
    上訴人所提出之在職證明記載其係於六十四年四月二十五日進廠工作，並非事實
    ，上訴人已於八十九年五月三十一日致函向被上訴人聲明更正。又上訴人公司之
    員工薪資項目中之「久任獎金」，係以員工每滿一年工作年資每月發放一百元計
    算，準此，被上訴人於八十八年十一月份時，其「久任獎金」為二千三百元，至
    八十八年十二月份時始調為二千四百元，依此計算，被上訴人於八十八年十二月
    份時，其工作年資應只有二十四年，算至八十九年四月二十六日離職時，其工作
    年資亦僅有二十四年又四個月，自不符退休之標準云云，資為抗辯。
二、本件經依民事訴訟法第四百六十三條準用同法第二百七十條之一第一項第三款規
    定，整理並協議簡化爭點後，兩造同意就言詞辯論時所陳述之事實及主張之法律
    關係為論斷（見本院卷第六七頁）。茲查本件被上訴人主張伊為上訴人公司之員
    工，於八十九年四月二十六日以勞動基準法第五十三條第二款所規定之工作年資
    已滿二十五年為理由，向上訴人自請退休，惟上訴人以伊工作年資未滿二十五年
    為詞，拒絕給付退休金，伊乃向臺北縣政府勞工局申請調解，惟並未達成協議之
    事實，業據其提出在職證明及臺北縣政府處理勞資爭議調解會議記錄為證（見原
    審調解卷第十、十三頁），且為上訴人所不爭執，自堪信為真實。是本件之爭點
    僅為：
    (一)被上訴人另主張伊任職於上訴人公司之年資，已有二十五年，伊既已申請退休
      ，上訴人公司即應給付退休金等語。雖上訴人抗辯被上訴人之工作年資未達二
      十五年，不符合勞動基準法第五十三條第二款之規定，上訴人自得拒絕給付退
      休金云云，惟查上訴人於八十九年三月三十日所出具予被上訴人之在職證明內
      載：「員工柯足君，．．．自民國六十四年四月二十五日進廠。目前擔任成品
      課貼才品檢員一職迄今」（見原審調解卷第十頁），而上訴人復自認該在職證
      明係由其公司之簡姓女會計依其職務上之行為所製作（現所在不明，為上訴人
      所自認，見本院卷第七八頁），再經參酌證人即被上訴人之同事邱桂綢在原審
      到場所證述被上訴人自六十三年間，即已進入上訴人公司任職，上訴人公司通
      常不會立即為員工辦理勞保之加入事宜，都會延後幾年才辦理等情節（見原審
      卷第十四、四八頁），足證被上訴人係於六十三年間起，即已進入上訴人公司
      任職，惟因上訴人公司出具之上開在職證明記載其係自六十四年四月二十五日
      始進入上訴人公司任職，故被上訴人乃以該日為其進入上訴人公司任職之日期
      ，算至被上訴人申請退休之八十九年四月二十六日，其服務年資顯已滿二十五
      年。雖上訴人云證人邱桂綢所為之證詞不可信，惟查證人邱桂綢係就時隔二、
      三十年前之事實為陳述，其既已就被上訴人係於六十三年間，即已進入上訴人
      公司任職之主要事實陳述明確，雖對於細節前後陳述略有出入，然此要係屬年
      代久遠，無法完全記憶所致，尚難僅憑此遽否認該證人所為全部證詞之可信度
      。
    (二)上訴人雖云前開在職證明，係伊公司之簡姓女會計誤載，被上訴人係於其勞工
      保險卡所載投保日期之六十六年三月二十五日始進入伊公司任職，然與前開事
      證不符，且上訴人又係於八十九年四月二十六日被上訴人申請退休後之八十九
      年五月三十一日始致函向被上訴人表示前開在職證明之上開記載有誤（見原審
      調解卷第十二頁），顯係事後為解免給付被上訴人退休金之舉措。再經徵諸常
      情，亦不乏業者為節省勞保費，延緩為勞工投保，且證人邱桂綢復已證稱上訴
      人公司常有延緩數年始為員工投保勞保之情形，已如前述，足見上訴人所云應
      以上開勞工保險卡所記載之投保日期，為被上訴人進入上訴人公司任職之日期
      ，殊不足取。
    (三)上訴人另云伊公司所出具之在職證明多所錯誤，並舉上訴人公司之員工李明嬌
      、林石妹之在職證明亦有誤為例，然查在職證明有關員工任職起迄日期之記載
      ，與勞工之工作年資、退休金、資遣費、工資、休假之計算至有關係，涉及到
      勞雇雙方之權義，上訴人於出具此等證明時，必會詳加審核、調查後，始予以
      出具，且在職證明之出具，係屬個案問題，縱上訴人所出具予其他員工李明嬌
      、林石妹之在職證明有誤載之情事，亦難執此遽推論被上訴人之在職證明亦必
      有誤載之情形，足見上訴人所為此部分之抗辯，亦不足取。
    (四)上訴人又云被上訴人之久任獎金在八十八年十二月份時，始調為二千四百元，
      而久任獎金係以員工每滿一年工作年資每月發放一百元，故被上訴人於八十八
      年十二月份時，其工作年資應只有二十四年，算至八十九年四月二十六日離職
      時，亦僅有二十四年又四個月，尚未滿二十五年，自不符退休之標準，惟查縱
      如上訴人所云被上訴人係於六十六年三月二十五日始進入上訴人公司任職，算
      至八十八年十二月份時，其工作年資只滿二十二年，依上計算，其久任獎金應
      只有二千二百元才是，而非二千四百元，亦有未符，尚難僅憑久任獎金之發放
      金額據以推算被上訴人之工作年資，足見上訴人所為此部分之抗辯，亦不足取
      。
三、按「勞工有左列情形之一者，得自請退休：一、工作十五年以上年滿五十五歲者
    。二、工作二十五年以上者」，勞動基準法第五十三條定有明文；又「勞工退休
    金之給與標準如左：一、按其工作年資，每滿一年給與兩個基數。但超過十五年
    之工作年資，每滿一年給與一個基數，最高總數以四十五個基數為限。未滿半年
    者以半年計；滿半年者以一年計」，同法第五十五條第一項第一款亦定有明文。
    復按「勞工工作年資自受僱之日起算，適用本法前之工作年資，其資遣費及退休
    金給與標準，依其當時應適用之法令規定計算．．．。適用本法後之工作年資，
    其資遣費及退休金給與標準，依第十七條及第五十五條規定計算」，同法第八十
    四條之二亦定有明文。被上訴人既係主張依六十四年四月二十五日起算其工作年
    資，算至其於八十九年四月二十六日申請退休時，依勞動基準法第五十三條第二
    款規定，以其工作年資已滿二十五年為理由，向上訴人申請給付退休金，自屬有
    據。又上訴人對於被上訴人所主張前開退休金之計算方式，除爭執被上訴人之工
    作年資應自六十六年三月二十五日起算，不能依六十四年四月二十五日起算外，
    對其餘部分均不爭執（見本院卷第六七頁），而被上訴人之工作年資既應自六十
    四年四月二十五日起算，有如前述，則被上訴人依前開計算方式算出，其所得請
    求退休金之總額為九十二萬二千八百五十一元，亦屬有據。末按「雇主應給付之
    勞工退休金，應自勞工退休之日起三十日內給付之」，勞動基準法施行細則第二
    十九條第一項亦定有明文。是被上訴人請求上訴人所應給付之退休金應自八十九
    年五月二十七日起算法定遲延利息，亦屬有據。
四、綜上所述，被上訴人依據勞動基準法第五十三條、第五十五條及勞動基準法施行
    細則第二十九條第一項之規定，請求上訴人給付九十二萬二千八百五十一元並加
    付自八十九年五月二十七日起至清償日止之法定遲延利息，自屬應予准許。從而
    ，原審所為上訴人敗訴之判決，並無不合。上訴論旨仍執前詞指摘原判決不當，
    求予廢棄改判，為無理由，應予駁回。
五、至兩造其餘之攻擊或防禦方法及未經援用之證據，經本院斟酌後，認為均不足以
    影響本判決之結果，自無逐一詳予論駁之必要，併此敘明。
六、據上論結，本件上訴為無理由，依民事訴訟法第四百四十九條第一項、第七十八
    條，判決如主文。
中　　　華　　　民　　　國　　九十一　　年　　　四　　　月　　二十三　　日
　　　　　　　　　　　　　　　　臺灣高等法院勞工法庭
　　　　　　　　　　　　　　　　　　　審判長法　官　林　鄉　誠
　　　　　　　　　　　　　　　　　　　　　　法　官　謝　碧　莉
　　　　　　　　　　　　　　　　　　　　　　法　官　王　聖　惠
右正本係照原本作成。
本件不得上訴。
中　　　華　　　民　　　國　　九十一　　年　　　四　　　月　　二十四　　日
　　　　　　　　　　　　　　　　　　　　　　書記官　陳　樂　觀
